【裁判字號】    97,訴,1746
【裁判日期】    970808
【裁判案由】    違反毒品危害防制條例
【裁判全文】
臺灣彰化地方法院刑事判決              97年度訴字第1746號
公  訴  人  臺灣彰化地方法院檢察署檢察官
被      告  甲○○
                    （另案於臺灣雲林第二監獄執行中）
上列被告因違反毒品危害防制條例案件，經檢察官提起公訴（97
年度毒偵字第1649號），於本院準備程序中，被告就被訴事實為
有罪之陳述，經裁定改行簡式審判程序，本院判決如下：
    主  文
甲○○施用第一級毒品，累犯，處有期徒刑玖月。扣案之海洛因
壹包（淨重零點零捌公克）沒收銷燬之，注射針筒壹支沒收。
    犯罪事實
一、甲○○前於民國93年間，因施用毒品案件，經本院以93年度
    訴字第1649號判決判處有期徒刑1 年2 月確定（第1 案）；
    且於94年間，因竊盜案件，經本院以94年度斗簡字第340 號
    判決判處有期徒刑6 月確定（第2 案）；又因施用毒品案件
    ，經本院以94年度訴字第1555號判決判處有期徒刑1 年確定
    （第3 案），上開第2 、3 案並經本院定其應執行之刑為有
    期徒刑1 年4 月確定，且與前揭第1 案接續執行，業於96年
    5 月14日假釋出監付保護管束，並於96年9 月3 日保護管束
    期滿未經撤銷假釋而視為執行完畢。另其曾於90年間，因施
    用毒品案件，經本院裁定令入戒治處所施以強制戒治，嗣因
    成效經評定合格，經本院裁定停止戒治，所餘戒治期間付保
    護管束，於91年3 月15日停止戒治出所，惟其於保護管束期
    間，因違反保護管束應遵守事項情節重大，經本院裁定撤銷
    停止戒治，續令入戒治處所施以強制戒治，而於92年3 月19
    日執行完畢釋放。又於前揭強制戒治執行完畢釋放後5 年內
    之93年間，再犯施用毒品案件，經本院以93年度訴字第1649
    號判決判處有期徒刑1 年2 月確定（即第1 案）。詎仍未戒
    除毒癮，復基於施用第一級毒品海洛因之犯意，於97年4 月
    10日上午9 時許，在彰化縣埔心鄉○○路○○道路旁，以將
    海洛因置入針筒內摻水稀釋後注射血管之方式，施用第一級
    毒品海洛因1 次。嗣於97年4 月10日上午9 時10分許，在彰
    化縣埔心鄉○○路○ 段238 號前，因形跡可疑而為警盤查查
    獲，並扣得第一級毒品海洛因1 包（淨重0.08公克）及其所
    有供施用毒品海洛因之注射針筒1 支，且經採集其尿液送驗
    ，結果呈嗎啡陽性反應，始查悉上情。
二、案經彰化縣警察局員林分局報請臺灣彰化地方法院檢察署檢
    察官偵查起訴。
    理  由
一、按除被告所犯為死刑、無期徒刑、最輕本刑為3 年以上有期
    徒刑之罪或高等法院管轄第1 審案件者外，於前條第1 項程
    序進行中，被告先就被訴事實為有罪之陳述時，審判長得告
    知被告簡式審判程序之旨，並聽取當事人、代理人、辯護人
    及輔佐人之意見後，裁定進行簡式審判程序；除簡式審判程
    序及簡易程序案件外，第1 審應行合議審判，刑事訴訟法第
    273 條之1 第1 項、第284 條之1 分別定有明文。本件被告
    甲○○所涉係死刑、無期徒刑、最輕本刑為3 年以上有期徒
    刑之罪或高等法院管轄第1 審案件以外之罪，並於本院行準
    備程序時就被訴事實為有罪之陳述，本院合議庭依前揭規定
    ，經評議結果，裁定改由受命法官獨任行簡式審判程序。
二、上開犯罪事實，業據被告甲○○於本院審理時坦承不諱，又
    被告經警採集其尿液送驗結果，確呈嗎啡陽性反應，此有彰
    化縣警察局員林分局委託檢驗尿液代號與真實姓名對照認證
    單及詮昕科技股份有限公司於97年4 月28日出具之濫用藥物
    尿液檢驗報告各1 紙附卷可稽；再扣案之白色粉末1 包，經
    鑑驗結果，確係海洛因無訛（淨重0.08公克），有法務部調
    查局濫用藥物實驗室鑑定書1 紙在卷可參。此外復有該第一
    級毒品海洛因1 包（淨重0.08公克）及注射針筒1 支扣案可
    資佐證，足徵被告之自白確與事實相符，堪以採信。本件事
    證明確，被告上開犯行洵堪認定，應依法論科。
三、按修正毒品危害防制條例就施用毒品者，僅於「初犯」及「
    5年後再犯」二種情形，有其追訴條件之限制，即須於初犯
    經觀察、勒戒或強制戒治釋放後，5年內均無施用毒品之行
    為，始能認其前所實施之觀察、勒戒或強制戒治已足遮斷毒
    癮，而得於5年後再犯時，再予適用初犯之規定，重行觀察
    、勒戒等程序；倘5年內已經再犯，被依法追訴處罰，縱其
    第3次（或第3次以上）施用毒品之時間在初犯釋放5年以後
    ，與「5年後再犯」之情形有別，且因已於「5年內再犯」，
    顯見其再犯率甚高，原實施觀察、勒戒或強制戒治，已無法
    收其實效，而無5年戒斷期之存在，自無再經觀察、勒戒及
    強制戒治之必要，應由檢察官逕行起訴，此有最高法院95年
    度臺非字第59、65號判決及同年度第7次刑事庭會議決定足
    供參照。查本件被告前於90年間，因施用毒品案件，經本院
    裁定令入戒治處所施以強制戒治，嗣因成效經評定合格，經
    本院裁定停止戒治，所餘戒治期間付保護管束，於91年3 月
    15日停止戒治出所，惟其於保護管束期間，因違反保護管束
    應遵守事項情節重大，經本院裁定撤銷停止戒治，續令入戒
    治處所施以強制戒治，而於92年3 月19日執行完畢釋放。其
    復於強制戒治執行完畢釋放後5 年內之93年間，再因施用毒
    品案件，經本院以93年度訴字第1649號判決判處有期徒刑1
    年2 月確定等情，有臺灣彰化地方法院檢察署刑案資料查註
    紀錄表及臺灣高等法院被告前案紀錄表各1 份在卷可考，則
    其再犯本件施用第一級毒品犯行，按諸前揭說明，即與5 年
    後再犯之情形有別，自應逕行追訴。
四、核被告甲○○所為，係犯毒品危害防制條例第10條第1 項之
    施用第一級毒品罪。其持有第一級毒品之行為，意在供己施
    用，故持有之低度行為，應為施用之高度行為所吸收，不另
    論罪。末查被告有上開犯罪事實欄所載之前科紀錄，甫於96
    年5 月14日假釋出監付保護管束，並於96年9 月3 日保護管
    束期滿未經撤銷假釋而視為執行完畢乙節，有臺灣高等法院
    被告前案紀錄表、臺灣彰化地方法院檢察署刑案資料查註紀
    錄表各1 份在卷可憑，其於有期徒刑執行完畢後，5 年內故
    意再犯本件有期徒刑以上之罪，為累犯，應依刑法第47條第
    1 項之規定加重其刑。爰審酌被告有多次施用毒品之前科，
    及其施用毒品之動機、目的、方法、不知珍惜身體、施用毒
    品所生危害，暨犯後坦承犯行之態度等一切情狀，量處如主
    文所示之刑，以示懲儆。至扣案之海洛因1 包（淨重0.08公
    克），係屬第一級毒品，應依毒品危害防制條例第18條第1
    項前段規定沒收銷燬之；另扣案之注射針筒1 支，係被告所
    有並供其施用海洛因之用，業據被告供明在卷，爰依刑法第
    38條第1 項第2 款併予宣告沒收。
據上論斷，應依刑事訴訟法第273 條之1 第1 項、第299 條第1
項前段，毒品危害防制條例第10條第1 項、第18條第1 項前段，
刑法第11條、第47條第1 項、第38條第1 項第2 款，判決如主文
。
本案經檢察官黃淑媛到庭執行職務。
中    華    民    國    97    年    8     月    8     日
                  刑事第一庭          法  官  郭麗萍
以上正本證明與原本無異。
如不服本判決，應於判決送達後10日內，向本院提出上訴書狀，
上訴書狀應「敘述具體上訴理由」，並按他造當事人之人數附繕
本。「切勿逕送上級法院」。
中    華    民    國    97    年    8     月    11    日
                                      書記官  吳冠慧
附錄本案論罪科刑法條全文：
毒品危害防制條例第10條
施用第一級毒品者，處 6 月以上 5 年以下有期徒刑。
施用第二級毒品者，處 3 年以下有期徒刑。
毒品危害防制條例第18條
查獲之第一、二級毒品及專供製造或施用第一、二級毒品之器具
，不問屬於犯人與否，均沒收銷燬之；查獲之第三、四級毒品及
製造或施用毒品之器具，無正當理由而擅自持有者，均沒入銷燬
之。但合於醫藥、研究或訓練之用者，得不予銷燬。
前項合於醫藥、研究或訓練用毒品或器具之管理辦法，由法務部
會同行政院衛生署定之。


司法院資訊處製作；財團法人民間司法改革基金會備份。
